【裁判字號】    97,消債更,868
【裁判日期】    980219
【裁判案由】    更生事件
【裁判全文】
臺灣臺南地方法院民事裁定        97年度消債更字第868號
聲  請  人
即  債務人  甲○○
代  理  人  王燕玲律師
上列當事人因消費者債務清理事件聲請更生，本院裁定如下：
    主    文
聲請人甲○○自中華民國九十八年二月十九日下午五時起開始更
生程序。
    理    由
一、按本條例所稱消費者，指五年內未從事營業活動或從事小規
    模營業活動之自然人。前項小規模營業指營業額平均每月新
    臺幣二十萬元以下者。債務人不能清償債務或有不能清償之
    虞者，得依本條例所定更生或清算程序，清理其債務。債務
    人無擔保或無優先權之債務總額未逾新臺幣一千二百萬元者
    ，於法院裁定開始清算程序或宣告破產前，得向法院聲請更
    生。債務人與金融機構協商成立者，不得聲請更生或清算，
    但因不可歸責於己之事由，致履行顯有重大困難者，不在此
    限。本條例施行前，債務人依金融主管機關協調成立之中華
    民國銀行公會會員辦理消費金融案件無擔保債務協商機制與
    金融機構成立之協商，準用前項之規定。消費者債務清理條
    例第2條第1項、第2項、第3條、第42條第1項及第151條第5
    項、第6項分別定有明文。次按法院開始更生程序之裁定，
    應載明其年、月、日、時，並即時發生效力，同條例第45條
    第1項亦有明文規定。
二、聲請意旨略以：聲請人即債務人甲○○有不能清償債務之情
    事，且其無擔保或無優先權之債務總額未逾新臺幣（下同）
    1,200萬元，復未經法院裁定開始清算程序或宣告破產，前
    雖於民國（下同）95年11月21日與最大債權金融機構（臺北
    富邦銀行）成立債務協商，每月應償還17,549元，惟聲請人
    與銀行協商時，因有擔保之房屋貸款無法納入協商，故僅能
    就無擔保債務與各債權銀行協商。協商當時聲請人亦誠實告
    知銀行其現受僱於台南高工擔任汽車駕駛教練，薪資報酬依
    實際上課節數按月核發鐘點費，因報名上課人數之多寡會影
    響聲請人上課節數，致聲請人每月收入不固定，平均約2萬
    元上下，且尚須支付房屋貸款，惟銀行卻告知聲請人，若不
    協商就會回復對聲請人之催討行動且查封拍賣聲請人之房屋
    ，聲請人思及被追討債務之痛苦，且聲請人於90年8月7日離
    婚時，因積欠龐大債務致無力扶養4名子女，忍痛放棄子女
    之監護權，僅得偶爾於假日接回家中團聚，聲請人害怕若該
    房屋遭拍賣，聲請人將一無所有，甚且連與稚女聚首、得以
    棲身之所均無，無奈之餘，僅得同意銀行之條件，於每月10
    日支付17,549元，至全部清償為止。然聲請人每月收入根本
    不足以支付與各債權銀行就無擔保債務成立協商所約定每月
    應還之17,549元及貸款15,158元，遑論基本生活所需，聲請
    人只得仰賴親友資助及省吃儉用，勉強支撐繳納。但自97年
    1月起，因報名上課人數減少，致聲請人之薪水驟減，扣除
    勞健保及離職儲金，每月實領僅1萬餘元，而親友能支援之
    金額有限，聲請人無力支付時，亦曾向協商銀行請求能否暫
    時寬容減少應納金額，亦向房貸銀行請求降息，使聲請人度
    過此難關，但均未獲同意。又聲請人於日前特委託李育聰建
    築師事務所就聲請人所有之不動產估價，所得鑑定價格僅為
    1,487,566元，是若處分聲請人所有之不動產，尚且不足償
    還銀行貸款餘額1,637,824元，更無法清償其積欠未還之無
    擔保或無優先權之債務，且勢必再增加另行租屋租金之支出
    ，對減輕聲請人所負之債務亦無幫助。綜上所述，聲請人無
    法再按協商金額繳納，實有不可歸責於聲請人之事由，為此
    ，依消費者債務清理條例提出本件更生之聲請等語。
三、經查：
  (一)聲請人前於消費者債務清理條例施行前，依金融主管機關協
    調成立之中華民國銀行公會會員辦理消費金融案件無擔保債
    務協商機制與金融機構於95年11月21日成立協商，當時聲請
    人之無擔保債務總額為1,654,439元，每月應償還17,549元
    ，聲請人自95年12月10日起開始繳款，繳款16期，至97年3
    月10日止即未再依約繳款，已據聲請人提出協議書及無擔保
    債務還款計劃為證，並有台北富邦銀行97年12月11日民事陳
    報狀在卷可稽，堪信為真實。
  (二)次查，聲請人現受僱於台南高工擔任汽車駕駛教練，薪資報
    酬依實際上課節數按月核發鐘點費，每月應領薪資約為23,7
    00元（97年1月起至8月止薪資平均值），此有勞保局電子閘
    門查詢作業被保險人投保資料查詢、在職證明書、薪資明細
    表在卷可稽。另參酌內政部所公告98年度臺灣省低收入戶最
    低生活費用每人每月為9,660元【該統計係按照政府最近一
    年平均每人消費支出（包括食品費、衣著鞋襪費、房租水電
    費、家居管理費、醫療保健費、交通通訊費、娛樂教育費及
    雜項支出）百分之六十訂定】。而債務人與金融機構之債權
    人成立協商後，即應本於債權契約，依誠實及信用之原則勉
    力履行之，是以，債務人在履行債務期間，須經歷經濟困苦
    之過程，其生活開銷理當予以節制，除應積極開源，努力勤
    奮工作以增加收入償還債務外，其生活更須儉樸，且適當控
    制其生活費用支出，以達成勉力履行債務，以符合公平正義
    及誠信原則，是認聲請人每月必要生活費用（包含食、衣、
    住、行、強制性保險等），依上開標準以每月9,660元計算
    ，始屬合理。
  (三)承上所述，則聲請人每月應領薪資約為23,700元，扣除聲請
    人每月必要支出後之餘額為14,040元【計算式：00000－000
    0＝14040】，實不足清償債務協商每月應償還款項17,549元
    。
  (四)末查，聲請人自行委託李育聰建築師事務所鑑定其名下所有
    不動產之價格共為1,487,566元（價格日期：98年1月12日）
    ，而其截至97年5月22日止，積欠債務總額高達2,670,660元
    （含有擔保及無擔保債務），此有財團法人金融聯合徵信中
    心當事人綜合信用報告─債務清理條例前置協商專用債權人
    清冊、聲請人提出之李育聰建築師事務所不動產估價報告書
    在卷可按，足認縱使將上開不動產妥適處分，對於減輕聲請
    人所負之債務並無幫助。且與聲請人所有之不動產完全相同
    坪數之隔壁房屋，於96年5月16日經法院3拍後，拍定價格僅
    120萬餘元，此亦有法拍屋查詢網頁影本可稽，堪認聲請人
    有不能清償債務之情形，且其無法清償債務協商每月應償還
    款項，亦非因可歸責於己之事由，致其履行顯有重大困難，
    堪予採認。此外，本件又查無聲請人有消費者債務清理條例
    第6條第3項、第8條或第46條各款所定駁回更生聲請之事由
    存在，從而，聲請人聲請更生，應屬有據，爰裁定如主文。
中    華    民    國    98    年    2     月    19    日
              民事第二庭    法      官  侯明正
上為正本係照原本作成。
本件不得抗告。
本裁定已於98年2月19日下午5時公告。
中    華    民    國    98    年    2     月    19    日
                            書  記  官  程欣怡


司法院資訊處製作；財團法人民間司法改革基金會備份。
